【裁判字號】    99,司財管,35
【裁判日期】    990519
【裁判案由】    選任遺產管理人
【裁判全文】
臺灣高雄地方法院民事裁定            99年度司財管字第35號
聲  請  人  臺灣高雄地方法院檢察署檢察官
非訟代理人  節股檢察事務官王秀娟
上聲請人對被繼承人甲○○聲請選任遺產管理人事件，本院裁定
如下：
    主  文
選任蘇志成律師為被繼承人甲○○（女，民國十四年三月十八日
生，身分證統一編號：Ｚ000000000號，民國九十八年
七月二十三日死亡）之遺產管理人。
程序費用新臺幣壹仟元由被繼承人甲○○之遺產負擔。
    理  由
一、本件聲請意旨略以：緣被繼承人甲○○於民國98年7 月23日
    在高雄縣鳳山市海光四村市場11號之住處死亡，遺有現金存
    款新臺幣（下同）156,057 元及定期存款9 筆共計2,300,00
    0 元，惟被繼承人甲○○之配偶王懷星於83年間死亡，其兄
    張金鑄於92年間死亡，其無子女及其他親屬，無法依民法第
    1131條規定組成親屬會議，並依民法第1177條規定選任遺產
    管理人，為此，爰依民法第1178條第2 項規定，及非訟事件
    法第149 條規定，狀請鈞院選任本件遺產管理人等語。
二、按「繼承開始時，繼承人之有無不明者，由親屬會議於1 個
    月內選定遺產管理人，並將繼承開始及選定遺產管理人之事
    由，向法院報明。」、「親屬會議依前條規定為報明後，法
    院應依公示催告程序，定六個月以上之期限，公告繼承人，
    命其於期限內承認繼承。」、「無親屬會議或親屬會議未於
    前條所定期限內選定遺產管理人者，利害關係人或檢察官，
    得聲請法院選任遺產管理人，並由法院依前項規定為公示催
    告。」，民法第1177條、第1178條第1 項及2 項分別定有明
    文。
三、經查：
  (一)聲請人主張之前揭事實，業據其提出臺灣高雄地方法院檢察
    署檢察官相驗屍體報告書、被繼承人之現場財物清單、中華
    郵政股份有限公司鳳山郵局98年8 月6 日、99年1 月15日鳳
    營字第0980101008號、第0990100054號函、法務部戶役政連
    結作業系統、三親等資料查詢結果等件及郵政定期儲金存單
    影本9 紙為證，堪信為真實。
  (二)被繼承人之繼承人均已死亡，復查無其他合法繼承人存在，
    揆諸前揭規定，自應準用關於無人承認繼承之規定，參以其
    親屬會議並未於死亡發生之日起1 個月內為其選定遺產管理
    人並呈報本院，是聲請人以檢察官之地位，向本院聲請選任
    遺產管理人，自屬有據。
  (三)本院審酌：被繼承人甲○○之繼承人已先於被繼承人死亡，
    其繼承人有無不明；而擔任遺產管理人，主要係彙整被繼承
    人之財產，踐行被繼承人債權、債務之確認，並作適法合理
    之分配，且於有繼承人承認繼承時或遺產分配後，尚有剩餘
    時，將遺產移交繼承人或國庫，此須熟悉相關法律程序進行
    遺產處分，經本院自高雄律師公會願意擔任法院遺產管理人
    名單中徵詢後，蘇志成律師願意以其專業知識管理及處理被
    繼承人後續之遺產問題，有電話紀錄1 紙附卷可稽，爰選任
    蘇志成律師為本件遺產管理人。
四、依非訟事件法第157 條、第24條第1 項，裁定如主文。
五、如對本裁定抗告，須於裁定送達後10日之不變期間內，向本
    院提出抗告狀，並繳納抗告費新臺幣1,000 元。
中    華    民    國    99    年     5    月    19    日
                  家事法庭  司法事務官

司法院資訊處製作；財團法人民間司法改革基金會備份。
